---
title: "example_level_1"
author: "Mateusz Rzeszutek"
abstract-title: "Streszczenie"
abstract: "Krótki kurs, który ma na celu wprowadzenie cię do świata uczenia maszynowego przy zastosowaniu nowoczesnych i efektywnych narzędzi programowania *Tidymodels*"
format: 
  html:
    self-contained: true
    toc: true
    toc-depth: 4
    toc-location: right
    toc-title: "Spis treści"
    number-sections: true
    number-depth: 4
    code-fold: show
    code-summary: "Show the code"
    code-tools: true
    code-block-bg: true
    code-block-border-left: "black"
    code-line-numbers: false
    code-copy: true
    html-math-method: katex
    smooth-scroll: true
    anchor-sections: true
    link-external-icon: true
    link-external-newwindow: true
    theme:
        light: cosmo
        dark: darkly
    fontsize: 1.0em
    linestretch: 1.5
execute:
  warning: false
  echo: true
  error: false
editor_options: 
  chunk_output_type: console
---

***

## Pakiety 

```{r}
#| echo: true
#| results: hide
library(tidyverse)
library(tidymodels)
library(openair)
# library(stringr)
# library(vip)
# library(pdp)
# library(DALEX)
# library(DALEXtra)
# library(bestNormalize)
# library(rules)
# library(baguette)
tidymodels_prefer()
```


## Wczytanie danych

***

### Dane pomiarowe z Krasińskiego 

```{r}
# Wczytanie danych z pliku

ops <- read.csv(file = "Dane_OPS.csv") |> as_tibble()

# Format daty, wymaga zmiany ustawień systemowych 

colnames(ops)[1] <- "date"

Sys.setlocale("LC_ALL","English") # Sys.setlocale("LC_ALL","Polish")

ops <- ops |> 
  mutate(date = as.POSIXct(date, format = "%d-%b-%Y %H:%M:%S", tz = "GMT"))

# Nazwy kolumn

ops <- ops |> dplyr::select(-c(12:17, 29:34))
colnames(ops) <-  tolower(colnames(ops))

colnames(ops)[2:23] <- paste0(substr(colnames(ops)[2:23], start = 2, stop = 3),
                              substr(colnames(ops)[2:23], start = 9, stop = 12))

# Przesunięcie daty danych wios, meteo bez zmian
# Jest różnica jednej godziny

ops <- inner_join(ops |> 
                    _[,1:34], 
                  ops |> 
                    _[,c(1, 35:44)] |> 
                    mutate(date = date - 3600), by = "date")

# Zieniamy nazwy kolumn na krótkie 
  
colnames(ops)[27:34] <- c("temp", "rh", "pres" , "pres_sea", 
                          "wd", "mws", "ws", "prec")

# usuwamy puste zmienne 

ops <- ops |> dplyr::select(-m_x, - n_x)
```

Obliczmy stężenia na podstaiwe pomiarów cząstkowych.

```{r}
ops <- ops %>% 
  mutate(ops_pm25 = m_0044+m_0075+m_0100+m_0120+m_0140+m_0200+m_0250) %>% 
  rename(ops_pm10 = dm_t) 

ops <- ops %>% 
  mutate(ops_n_pm25 = n_0044+n_0075+n_0100+n_0120+n_0140+n_0200+n_0250) %>% 
  rename(ops_n_pm10 = dn_t) 

ops <- ops %>% 
  rename(grimm_pm25 = pm25_krk_alkr, 
         grimm_pm10 = pm10_krk_alkr)

ops$date %>% range()

ops <-
  ops |> select(-(m_0044:m_1000),
                -dc_t,
                -(pm10_krk_buja:ops_n_pm25),
                -ops_n_pm10)

ops <- ops |> relocate(grimm_pm10, ops_pm10, .after = date)

ops |> save(file = "ops.RData")
```


## Definicja problemu

Porównanie wyników pomiarów stężeń wykonany za pomocą dwóch metod pomiarowych 

TSI OPS 3330 - metoda optyczna nie uznawana za równoważną do referencyjnej
GRIMM EDM180 - metoda optyczna równoważna do referencyjnej (kalibrowana na podstawie danych referencyjnych w lokalizacji wykonywania pomiarów)

```{r}
ops |> na.omit() |> 
  ggplot(mapping = aes(x = grimm_pm10, 
                       y = ops_pm10)) + 
  geom_point(shape = 16, alpha = 0.3) +
  geom_abline(slope = c(0.5, 2, 1), 
              col = c( "blue4", "blue4", "red4"), size = 0.8) +
  geom_smooth(method = lm, color = "green4") +
  theme_bw() +
  scale_x_continuous(expand = c(0,0), limits = c(0, 101)) +
  scale_y_continuous(expand = c(0,0), limits = c(0, 101)) + 
  labs(title = "Porównanie metod pomiarowych stężeń PM10", 
       y = "TSI OPS 3330", 
       x = "GRIMM EDM 180") +
  coord_equal()
```

Zaobserwowano, że dane z OPS są mocno niedoszacowane względem metody równoważnej do referencyjnej (około 2 krotnie).  

```{r}
ops |> 
  modStats(mod = "ops_pm10", obs = "grimm_pm10", type = "weekday") |> 
  mutate(across(
    FAC2:IOA, ~ round(.x, 2)
  )) |> select(-P) |> 
  DT::datatable()
```

Wartości statystyk potwierdzają ogólną stroniczość OPS do niedoszacowania wyników pomiarów stężeń PM~10~. 

Prawdopodobnie dobrym zastosowaniem były by opracowanie modelu regresji liniowej w celu kalibracji danych z TSI OPS 3330. Świadczą o tym wysokie wartości korelacji.  

Wartości RMSE są wysokie (około 50%  wartości sredniej),  COE i IOA są dalekie od 1. Oznacza to, że regresja liniowa prawdopodobnie pozwoli na redukcję przesunięcia, ale najprawdopodobiej nie bedzie wstanie poprawić rozproszenia wyników, ponieważ zależy ono od innych czynników.   

### Scalanie












