---
title: "Plan zajęć i wytyczne"
author: "Mateusz Rzeszutek"
date: today
format:
  html:
    self-contained: true
    toc: true
    toc-depth: 4
    toc-location: right
    toc-title: "Spis treści"
    number-sections: true
    number-depth: 4
    code-fold: show
    code-summary: "Show the code"
    code-tools: true
    code-block-bg: true
    code-block-border-left: "black"
    code-line-numbers: false
    code-copy: true
    html-math-method: katex
    smooth-scroll: true
    anchor-sections: true
    link-external-icon: true
    link-external-newwindow: true
    theme:
        light: cosmo
        dark: darkly
    fontsize: 1.0em
    linestretch: 1.5
execute:
  warning: false
  echo: true
  error: false
  fig-aling: center
editor_options: 
  chunk_output_type: console
---

<div style="text-align: justify">

***

## Pakiety

```{r}
#| results: hide
library(tidyverse)
library(openair)
```

## Cel Projektu

Opracowanie modelu kalibracji stężeń PM~10~ w powietrzu na podstawie pomiarów liczby cząstek stałych i danych meteorologicznych przy zastosowaniu wybranych metod uczenia maszynowego. 

## Cel dydaktyczny

W ramach tego projektu najważnijszym nie jest efekt końcowy w posatci uzyskania najlepszego algorytmu, ale odpowiednia organizacja pracy, podział obowiązków, zastosowanie nabytch unijętności z zakresu wykorzystania zdalnych repozytoriów i systemów kontroli wersji. Współuczestnictwo w realizacji projektu i wywiązywanie się z powieżonych obowiązków. Wielu sytuacjach nie będzie możliwe wykonywanie pracy równolegle.

## Dane pomiarowe

Dane o nazwie `ops_kras` zostały udostępnione w pliku `dane.RData`. 

`ops` - zawiera wyniki pomiarów liczby cząstek w podziale na frkacje, warunków meteorologicznych oraz stężeń pyłów zawieszonych PM~10~, które zostały wykonane na stacji minitoringu jakosći powietrza przy. al. Kraśińskiego w Krakowie. 

Podgląd danych:

```{r}
load("ops.RData") ; ops <- ops |> na.omit()
```

```{r}
ops |> glimpse()
```

Zetaw danych skłąda się z 21 zmiennych oraz 859 oberwacji. Objaśnienia każdej zmiennej:

  - `date` - Data (krok 1 - godzina)
  - `grimm_pm10` - Średnie 1-godzinne stężenia PM~10~ zmierzone za pomocą GRIMM EDM 180
  - `ops_pm10` - Średnie 1-godzinne stężenia PM~10~ zmierzone za pomocą TSI OPS 3330
  - `n_0044` - liczba zliczeń cząstek w od 0.3 do 0.44 µm wyrażona w zliczeniach/cm^3^
  - `n_0075` - liczba zliczeń cząstek w od 0.44 do 0.75 µm wyrażona w zliczeniach/cm^3^
  - `n_0100` - liczba zliczeń cząstek w od 0.75 do 1.00 µm wyrażona w zliczeniach/cm^3^
  - `n_0120` - liczba zliczeń cząstek w od 1.00 do 1.20 µm wyrażona w zliczeniach/cm^3^
  - `n_0140` - liczba zliczeń cząstek w od 1.20 do 1.40 µm wyrażona w zliczeniach/cm^3^
  - `n_0200` - liczba zliczeń cząstek w od 1.40 do 2.00 µm wyrażona w zliczeniach/cm^3^
  - `n_0250` - liczba zliczeń cząstek w od 2.00 do 2.50 µm wyrażona w zliczeniach/cm^3^
  - `n_0500` - liczba zliczeń cząstek w od 2.50 do 5.00 µm wyrażona w zliczeniach/cm^3^
  - `n_0750` - liczba zliczeń cząstek w od 5.00 do 7.50 µm wyrażona w zliczeniach/cm^3^
  - `n_1000` - liczba zliczeń cząstek w od 7.50 do 10.4 µm wyrażona w zliczeniach/cm^3^
  - `temp` - temperatura powietrza [°C]
  - `rh` - wilgotność względna [%]
  - `pres` - ćiśnienie na poziomie stacji [hPa]
  - `pres_sea` - ciśnienie nad poziomem morza [hPa]
  - `wd` - kierunke wiatru [°]
  - `mws` - maksymlan prędkość wiatru [m/s]
  - `ws` - prędkość wiatru [m/s]
  - `prec` - opad atmosferyczny [mm/h]

## Dane weryfikacyjne

Zestaw drugi tzw. weryfikacyjny zawiera analogiczne informacje stosunku do zestawu danych `ops`, ale pomairy zostały wykonane w innym czasie i miejscu. Ponadto zastosowano inną metodę referencyjną pomiaru stężeń PM~10~ tj. BAM 1020 Met One Instruments zamiast GRIMM EDM 180.

```{r}
load("data_test.rdata")
```

Powyższe polecenie wczytało dwa zestawy danych 1 to `ops_data`, a drugi to `bam`. 
Pierwszy zawiera dane analogiczne do zestawu `ops`, a drugi zawiera wyniki pomiarów stężeń przy zastosowaniu BAM 1020. Dane łaczymy po dacie pomiaru. Dane przygotowane są w tej samej jednorodnje strefie czasowej.

Zestaw danych `ops` zawiera kilka dodatkowych zmiennych utworzonych na różnych etpach projektu. Proszę się im przyjrzeć, mogą być istotną wskazówką na etapie opracowania najlepszego modelu.

Ten zestaw danych należy wykorzystać w celu sprawdzenia, czy opracowany algorymt kalibracji jest odporny na zmianę lokalizacji wykonywania pomiarów? Proponuje przetestować kilka algorytmów opracowany przy zastosowaniu róznych metod.



## Przyjrzyjmy się danym i zrozumy problem

Porównanie wyników pomiarów stężeń PM~10~ wykonany przy zastosowaniu dwóch podobnych automatycznych metod pomiarowych:

  - **TSI OPS 3330** - metoda optyczna nie uznawana za równoważną do referencyjnej
  - **GRIMM EDM180** - metoda optyczna równoważna do referencyjnej (kalibrowana na podstawie danych referencyjnych w lokalizacji wykonywania pomiarów)

```{r}
ops |> na.omit() |> 
  ggplot(mapping = aes(x = grimm_pm10, 
                       y = ops_pm10)) + 
  geom_point(shape = 16, alpha = 0.3) +
  geom_abline(slope = c(0.5, 2, 1), 
              col = c( "blue4", "blue4", "red4"), size = 0.8) +
  geom_smooth(method = lm, color = "green4") +
  theme_bw() +
  scale_x_continuous(expand = c(0,0), limits = c(0, 101)) +
  scale_y_continuous(expand = c(0,0), limits = c(0, 101)) + 
  labs(title = "Porównanie metod pomiarowych stężeń PM10", 
       y = "TSI OPS 3330", 
       x = "GRIMM EDM 180") +
  coord_equal()
```

Zaobserwowano, że dane z OPS są mocno niedoszacowane względem metody równoważnej do referencyjnej (około 2 krotnie).  

```{r}
ops |> 
  modStats(mod = "ops_pm10", obs = "grimm_pm10", type = "weekday") |> 
  mutate(across(
    FAC2:IOA, ~ round(.x, 2)
  )) |> select(-P) |> 
  DT::datatable()
```

Wartości statystyk potwierdzają ogólną stroniczość OPS do niedoszacowania wyników pomiarów stężeń PM~10~. 

Prawdopodobnie opracowanie modelu regresji liniowej w celu kalibracji danych z TSI OPS 3330 umożliwii redukcję stronniczości (Patrz wysokie wartości korelacji). Zaobserowwono jednak, że w stosunku do linii regresji uzysken wyniki charkteryzują się dużym rozrzutem w stosnku do modelu regresji liniowej prostej. Potwierdzają to wartości RMSE są wysokie (około 50%  wartości sredniej),  COE i IOA są dalekie od 1. Oznacza to, że regresja liniowa prosta prawdopodobnie pozwoli na redukcję przesunięcia, ale najprawdopodobiej nie bedzie wstanie zniwelować rozrzutu wyników, ponieważ zależy ona od innych czynników.

## Spodziewany efekt 

Ponizej zamieszczono graficzne przedstawienie uzyskanych wyników dla zbioru weryfikacyjnego.

```{r}
#| echo: false
#| results: hide

load("data_test.rdata")
load("best_models_002.rdata")
load("best_models_pca.rdata")
```

```{r}
#| echo: false
#| results: hide

select_models1 <- 
c("c4_Cubist",
  "cf_Cubist",
  "m3_Cubist",
  'm2_SVM_radial',
  "b_RF",
  "c1_RF",
  "m2_Boosting",
  "b_CART_bagged")

select_models2 <- 
  c("ica_cubist_2", 
    "pca_cubist_2", 
    "pca_cubist_5", 
    "pls_cubist_2", 
    "ica_rf_2", 
    'pca_rf_2',
    "pca_rf_3",
    "pca_rf_4",
    "pca_rf_5",
    "pca_rf_6",
    "pls_rf_2",
    "pls_rf_3",
    "pls_rf_5")

pdp_pred_fun <- function(object, newdata) {
  
  pred <- predict(object, newdata, type = "numeric")$.pred
  
  pred <- bind_cols(newdata, .pred = pred)
  
  return(pred)
}

library(tidymodels)
tidymodels_prefer()

out_test1 <-
  select_models1 %>%
  map_dfr(
    ~ pdp_pred_fun(object = best_models[[.x]]$.workflow[[1]],
                   newdata = ops_data) %>% 
      mutate(.mod = .x)
  )

out_test2 <-
  select_models2 %>%
  map_dfr(
    ~ pdp_pred_fun(object = best_models_pca[[.x]]$.workflow[[1]],
                   newdata = ops_data) %>% 
      mutate(.mod = .x)
  )

out_test <- bind_rows(out_test1, out_test2)

out_test <- left_join(out_test, bam, by = "date")
```

Porównanie uzyskanych wyników przy zastosowaniu różnych metod usrednia charakterystycznych dla specyfiki danych. Można zaobserwować, że zastosowany algorytm jest znacznie lepszy w stosunku do kalibracji labolatoryjne TSI OPS 3330 w innej lokalizacji i czasie. Wskazuje to, że jest od odporny na zmianę lokalizacji pomiarów. Nie jest wolny od wad, ponieważ na wykresie rozrzutu można zaobserwować ogólne przeszacowanie uzyskanych wyników kalibracji w stosunku do danych pomiarowych dla wartości stężeń większych niż 30 µg/m^3^   

**Sukces !!!**

```{r}
#| echo: false

left_join(
  out_test %>%
    filter(.mod == "cf_Cubist") %>%
    select(date, .pred, bam_pm10) %>%
    na.omit(),
  ops_bam %>% select(date, ops_pm10),
  by = "date"
) %>%
  select(date, bam_pm10, ops_pm10, .pred) %>%
  rename('Calibration algorithm' = .pred,
         'Correction factor' = ops_pm10, BAM = bam_pm10) %>% 
  pivot_longer(BAM:'Calibration algorithm') -> to_p  

Sys.setlocale("LC_ALL","English")

to_p %>%
  timeVariation(pollutant = "value",
                group = "name", 
                ylab ="Concentration PM10 [ug/m3]") -> p 
```

```{r}
#| echo: false
#| results: hide

Sys.setlocale("LC_ALL","Polisch")
```

Wykresy rozrzutu:

```{r}
#| echo: false

left_join(
  out_test %>%
    filter(.mod == "cf_Cubist") %>%
    select(date, .pred, bam_pm10) %>%
    na.omit(),
  ops_bam %>% select(date, ops_pm10),
  by = "date"
) %>%
  select(date, bam_pm10, ops_pm10, .pred) %>%
  rename('Calibration algorithm' = .pred,
         'Correction factor' = ops_pm10) %>%
  pivot_longer('Correction factor':'Calibration algorithm') -> to_p

to_p %>% 
  timeAverage(avg.time = "day", 
              type = "name") %>% 
  filter(value < 150) %>% 
  ggplot(aes(bam_pm10, value)) +
  geom_point() +
  facet_wrap(~name) + 
  geom_abline(slope = c(1.5, 0.5, 1),
              col = rep(c("blue", "blue",
                          "red"),
                        2)) +
  theme_bw() +
  scale_x_continuous(limits = c(0,60), expand = c(0,0)) + 
  scale_y_continuous(limits = c(0,60), expand = c(0,0)) +
  coord_obs_pred() +
  theme(plot.title = element_text(hjust = 0.5)) +
  labs(
    x =  expression("Concentration PM"[10] *
                      " [" * mu * "g m" ^ -3 * "] - BAM-1020") ,
    y = expression("Concentration PM"[10] *
                     " [" * mu * "g m" ^ -3 * "] - OPS 3330")
  ) -> p ; p
```


## Przebieg zajęć

1) Omówienie celu projektu 
2) Przedstawienie danych 
3) Podział studentów na zespoły i wybór lidera (4 osobowe)
4) Utworzenie repozytorium projektu na Github i udostępnienie repozyroium prowadzącemu 
5) Opracowanie mapy myślowej projektu
6) Uzgodnienie podziału obowiązków w grupach przez studentów na podstawie mapy myślwoej projektu
7) Wskazówki prowadzacego zakresy wykorzystania funkcjonalnosci Github [dokumentacja](https://docs.github.com/en/issues/guides):
    - Problemy  
    - lista zadań
    - Etykiety

7) Dyskusja dotyczaca wyboru predyktorów i ich redukcji względem wyników badań masy poszczególnych frakcji (dodatkowe dane w postaci arkusza, zamieszczone w projekcie) i wspóliniowości (poziom pierwszy) oraz przy zastosowaniu kilku metod redukcji wymiarów (poziom drugi).

8) Omówienie metody przesiewowej wyboru najlepszej metody estymacji modelu (samodzielne wdrożenie przez studentów na podstawie źródła: [rozdział 15](https://www.tmwr.org/workflow-sets))

9) Dyskusja dotyczącą wyboru najlepszych modeli na podstawie wstępnych wyników. Eksploracyjna analiza modelu ([EMA](https://ema.drwhy.ai/)) .

## Projekt ML (w skrócie)

1) Przygotowanie danych i ekspolaracyjna analizy danych
2) Opracowanie modeli kalibracji 
3) Ocena modeli 
4) Prezentacja z podsumowaniem 

## Mapa Myślowa Projektu w kontekscie zdalnych repozytoriów

Przygotować diagram:
  - [W quarto](https://quarto.org/docs/authoring/diagrams.html) 
  - [live editor](https://mermaid.live/edit)
  - [Dokumentacja](https://mermaid.js.org/intro/getting-started.html)

Przykład problemu: Jak rozwiązań problem wykonywania każdorazowego uruchamiania procesu obliczeniowego estymacji modelu w trakcie generowania pliku dla komunikacji za pomocą quarto. 

## Oddanie projektu

Po każdych zajęciach prowadący będzie przekazywał etapy projektu, ktore powinny zostać wykonane na nastepne zajęcia. 

W ustalony przez prowadzacego terminie następuje oddanie projektu w postaci prezentacji.

Prezentacj powinna: 

Opis dosiadczeń i napotaknych problemów w ramach współpracy grupowej napotkanje przy realizacji prejektu z wykrozystaniem zdalnych repozytoriów i systemów kontorli wersji.

Samoocena poszczególnych członków zepsołu.

Udostępnie prowądząceme wglądu do projektu utworzonego w zdalnym repozytorium w celu przglądnięcia:

* problmeów, list zadań, etykiet 
* Historii zatwiedzeń.

Przedstawienie w spójny sposób założeń przyjętych w projekcie ML oraz uzyskanych wyników. 
